【裁判字號】    97,苗簡,604
【裁判日期】    971117
【裁判案由】    確認本票債權不存在
【裁判全文】
臺灣苗栗地方法院民事簡易判決         97年度苗簡字第604號
原      告  甲○○
被      告  乙○○
上列當事人間因請求確認本票債權不存在事件，本院於民國97年
11月11日言詞辯論終結，判決如下：
    主  文
原告之訴駁回。
訴訟費用由原告負擔。
    事實及理由
壹、程序方面
    原告主張後述之系爭本票雖為原告簽發，但被告業已罹於請
    求權消滅時效，且被告業已就系爭本票聲請本院強制執行等
    語，此經本院調取97年度票字第474 號本票裁定卷宗核閱屬
    實，是依原告之主張，其私法上權利確有危殆，而此一危殆
    確可由本院確認判決予以除去，從而原告提起本件確認本票
    債權不存在之訴，即有確認利益，合先敘明。
貳、實體方面
一、原告起訴意旨略以：被告持有原告名義簽發如附件即鈞院97
    年度票字第474 號民事裁定之本票（以下簡稱：「系爭本票
    」），面額共計新臺幣60萬元，然被告對原告之請求權業已
    罹於消滅時效，依民法第144 條第1 項規定，原告得拒絕給
    付等語，並聲明：確認被告就系爭本票對原告之本票債權及
    其利息債權均不存在。
二、被告則以：其未罹於請求權消滅時效等語，並聲明：駁回原
    告之訴。
三、按：「消滅時效完成之效力，不過發生債務人取得拒絕履行
    之抗辯權，得執以拒絕給付而已，其原有之法律關係並不因
    而消滅，此觀民法第144 條第1 項規定自明。上訴人執系爭
    本票票據上請求權時效完成，上開強制執行事件一部撤回執
    行，時效視為不中斷，主張本票債權不存在云云，指摘原判
    決適用法規顯有錯誤，容有誤會」（最高法院88年度臺簡上
    字第54號判決意旨參照），「時效完成後，債務人得拒絕給
    付，民法第144 條第1 項定有明文。是消滅時效完成之效力
    ，不過發生拒絕給付之抗辯權，且債務人為抗辯後，消滅者
    為請求權而非權利本身。上訴人雖另主張，即使被上訴人陳
    ○○確有前開本票之請求權，然已罹於時效，上訴人代位債
    務人胡○○行使時效抗辯權，而認該本票債權不存在云云。
    惟查，本件被上訴人陳○○對胡○○之票款請求權消滅時效
    雖已完成，其債權亦非當然消滅，揆諸上揭說明僅成為債務
    人之胡○○得拒絕給付之自然債務，上訴人所得代位為時效
    抗辯者，亦僅係使被上訴人陳○○之票款請求權消滅，是上
    訴人以時效完成為由請求確認被上訴人陳○○就前開本票之
    債權不存在，亦為無理由」（最高法院88年度臺簡上字第22
    澇判決意旨參照），「民法第144 條第1 項所定關於時效完
    成後之效力，係採抗辯權發生主義，債權於時效完成後，僅
    債務人於債權人請求時得拒絕給付而已，其債權本身仍然存
    在，被上訴人對上訴人之系爭本票債權，縱經時效完成，但
    其本票債權並不因而歸於消滅，上訴人主張被上訴人就系爭
    本票之債權因罹於時效而消滅，據以提起確認兩造間就系爭
    本票之債權不存在之訴，自非正當」（最高法院79年度臺上
    字第1919號判決意旨參照）。
四、經查：原告主張被告就系爭本票之債權不存在，無非以：被
    告業已罹於消滅時效等語，為其唯一論據。然被告縱使確實
    業已罹於本票債權請求權之消滅時效，則原告僅得依民法第
    144 條規定拒絕給付系爭本票之票款而已，系爭本票之債權
    本身並非不存在，從而原告起訴請求確認系爭本票之債權不
    存在，並無理由，本件訴訟應予駁回。本件事證已臻明確，
    兩造其餘攻擊防禦方法及舉證，經核均與判決結果不生影響
    ，爰不另一一論述，併此敘明。
、訴訟費用之負擔：民事訴訟法第78條。
中    華    民    國    97    年    11    月    17    日
                  民事庭法  官  伍偉華
以上正本係照原本作成。
如對本判決上訴，須於判決送達後20日內向本院提出上訴狀。
                        書記官  黎東成
中    華    民    國    97    年    11    月    17    日


司法院資訊處製作；財團法人民間司法改革基金會備份。
